【裁判字號】    96,易,2642
【裁判日期】    970307
【裁判案由】    竊盜
【裁判全文】
臺灣臺北地方法院刑事判決              96年度易字第2642號
公  訴  人  臺灣臺北地方法院檢察署檢察官
被      告  甲○○
上列被告因違反稅捐稽徵法等案件，經檢察官聲請簡易判決處刑
（九十六年度偵緝字第一九七三號），本院認為不宜，改依通常
程序審理，經被告於準備程序中就被訴事實為有罪之陳述，本院
裁定改依簡式審判程序審理，茲判決如下：
    主  文
甲○○共同幫助納稅義務人以其他不正當方法逃漏稅捐，處拘役
伍拾日，如易科罰金，以銀元佰元即新臺幣玖佰元折算壹日。
    事  實
一、甲○○與李偉煌、張紹峰（原名張昭峰）、戴宗明（以上三
    人均另案緩起訴處分確定）四人，明知乙○○、蔡文鎮、謝
    明僑、謝明輝、吳志鴻、羅紹仁等六人（下稱乙○○等六人
    ）於民國九十年間並未於李偉煌擔任負責人之益順德企業有
    限公司（業於九十二年七月二十八日更名為宏吉力企業有限
    公司，下稱益順德公司）工作，亦未支領該公司之薪資，因
    李偉煌將益順德公司發票借予張紹峰及戴宗明使用，張紹峰
    則把所承攬之工程部分轉包予甲○○施作，其四人竟共同基
    於行使業務登載不實文書之犯意聯絡，於九十年年底某日，
    由甲○○將於九十年以前曾替其工作之戴春祥等六人之身分
    、薪資資料交予張紹峰，再由張紹峰轉給戴宗明、李偉煌，
    偽以乙○○等六人為益順德公司員工，分別於九十年間支領
    如附表所示之薪資合計共新臺幣（下同）二百十四萬元之不
    實事項，委請不知情之會計師製作該公司員工薪資明細後，
    於九十一年間某日以網路申報方式，持向財政部臺灣省北區
    國稅局新店稽徵所申報，因而與張紹峰、戴宗明共同幫助益
    順德公司逃漏營利事業所得稅四十一萬三千四百十二元，足
    以生損害於乙○○等六人及稅捐稽徵主管機關課徵稅捐之正
    確性。
二、案經臺灣臺北地方法院檢察官自動檢舉、乙○○訴由臺灣高
    雄地方法院檢察署檢察官轉陳臺灣高等法院檢察署檢察長令
    轉臺灣臺北地方法院檢察署檢察官偵查起訴。
    理  由
一、按本件被告甲○○所犯係死刑、無期徒刑、最輕本刑為三年
    以上有期徒刑以外之罪，其於準備程序就前揭被訴犯罪事實
    為有罪之陳述，經本院告知簡式審判程序之旨，並聽取其與
    公訴人之意見後，本院認無不得或不宜改依簡式審判程序進
    行之處，爰依刑事訴訟法第二百七十三條之一第一項、第二
    百八十四條之一，裁定改行簡式審判程序，合先敘明。
二、上開犯罪事實，業據被告甲○○於偵查中及本院訊問時均坦
    承不諱，核與告訴人於警詢、偵查中指述其未曾於九十年間
    任職於益順德公司，亦未自益順德公司領取薪資十九萬元一
    節等語，及同案共犯李偉煌、張紹峰、戴宗明於警詢、偵查
    中所供：張紹峰於九十年間向李偉煌借用益順德公司之發票
    使用，並於年底時向其下包即被告甲○○處取得乙○○等六
    人支領薪資之相關資料，由戴宗明委由不知情之會計師持向
    財政部臺灣省北區國稅局新店稽徵所申報益順德公司之營利
    事業所得稅等情均相符合，並有檢舉書、益順德公司基本資
    料查詢、益順德公司九十年度資產負債表、股東可扣抵稅額
    帳戶變動明細申報表、財政部臺灣省北區國稅局九十年度營
    利事業所得稅結算申報更正核定通知書、九十年度綜合所得
    稅BAN給付清單、九十四年度財所得字第Ｚ0000000000000號
    處分書、違章案件移送表、各類所得扣繳暨免扣繳憑單、臺
    灣臺北地方法院檢察署九十四年六月十五日公務電話紀錄表
    、財政部臺灣省北區國稅局新店稽徵所九十四年八月二十五
    日北區國稅新店一字第0941012413號函各一份附卷可資佐證
    ，應認被告自白核與事實相符，堪予採信。是本件事證明確
    ，被告犯行洵堪認定，應予依法論科。
三、被告行為後，刑法已於九十四年一月七日修正通過，同年二
    月二日公布，於九十五年七月一日施行。按行為後法律有變
    更者，適用行為時之法律，但行為後之法律有利於行為人者
    ，適用最有利於行為人之法律，修正後刑法第二條第一項定
    有明文。此條規定乃與刑法第一條罪刑法定主義契合，而貫
    徹法律禁止溯及既往原則，係規範行為後法律變更所生新舊
    法律比較適用之準據法，是刑法第二條本身雖經修正，但此
    既屬適用法律之準據法，本身尚無比較新舊法之問題，應一
    律適用裁判時之現行刑法第二條規定以決定適用之刑罰法律
    。又以本次刑法修正之比較新舊法，應就罪刑有關之共犯、
    未遂犯、想像競合犯、牽連犯、連續犯、結合犯，以及累犯
    加重、自首減輕暨其他法定加減原因（如身分加減）與加減
    例等一切情形，綜其全部罪刑之結果而為比較，而從刑附屬
    於主刑，除法律有特別規定者外，依主刑所適用之法律，有
    最高法院九十五年五月二十三日九十五年度第八次刑庭會議
    決議參照。經查：
  (一)就共犯規定，刑法第二十八條將「實施」修正為「實行」，
    新舊法之共同正犯範圍因此而有變動，自屬犯罪後法律有變
    更，惟參照修正理由之說明，本案被告之犯罪行為，依新舊
    法，均成立共同正犯，適用新法並無較有利於被告。
  (二)刑法第二百十六條、第二百十五條行使業務登載不實文書罪
    及稅捐稽徵法第四十三條第一項幫助逃漏稅捐罪，其法定刑
    除均有期徒刑外，並均有得選科罰金之規定，而依修正前刑
    法第三十三條第五款之規定，最低罰金數額為銀元一元，依
    修正前罰金罰鍰提高標準條例第一條前段、現行法規所定貨
    幣單位折算新臺幣條例第二條之規定，即為新臺幣三十元，
    惟依九十五年七月一日修正公布之刑法第三十三條第五款之
    規定，其罰金最低額為新臺幣一千元，經比較新、舊法之結
    果，以被告行為時之舊法對其較為有利。
  (三)再被告於行為後，刑法第五十五條後段之牽連犯規定亦已刪
    除，是於新法修正施行後，縱被告所上開二罪有方法目的之
    牽連關係，亦須分論併罰，而不得從一重即幫助逃漏稅捐罪
    處斷，經比較新舊法之結果，修正後之規定對於被告較為不
    利，依刑法第二條第一項之規定，自應適用較有利於被告即
    行為時之法律，亦即修正前刑法第五十五條後段之規定，從
    較重之一罪予以論處。
  (四)綜上比較之結果，以適用修正前刑法之相關規定，對於被告
    較為有利。
四、被告甲○○提供被害人乙○○等六人之身分、薪資資料予同
    案共犯李偉煌、張紹峰、戴宗明後，由張紹峰、戴宗明交予
    不知情之會計師製作不實之益順德公司員工薪資明細，該內
    容不實之員工薪資明細，仍不失為納稅義務人益順德公司業
    務上所製作之文書，其等持以向財政部臺灣省北區國稅局新
    店稽徵所以網路方式申報益順德公司之營利事業所得稅，自
    足生損害於乙○○等六人及稅捐稽徵機關對稅捐管理之正確
    性，至公訴人意旨以被告及同案共犯李偉煌、張紹峰、戴宗
    明係委請不知情之會計師，以已給付乙○○等六人薪資共二
    百十四萬元之不實事項，據以製作益順德公司九十年度各類
    所得扣繳暨免扣繳憑單，並持向稅捐主管機關申報營利事業
    所得稅，因認被告此部分亦有行使業務登載不實文書罪之犯
    行，惟益順德公司於申報九十年度營利事業所得稅時，係以
    網路申報方式為之，僅提出員工薪資明細，並未提出員工薪
    資扣繳憑單等情，有卷附臺灣臺北地方法院檢察署書記官公
    務電話紀錄表一紙可按，是公訴人前揭起訴意旨，即屬有誤
    ，應予更正。核被告甲○○所為，係犯刑法第二百十六條、
    第二百十五條行使業務上登載不實文書罪及稅捐稽徵法第四
    十三條第一項幫助逃漏稅捐罪。
五、按稅捐稽徵法第四十三條係對於逃漏稅捐之教唆或幫助行為
    特設之法條，為獨立之處罰規定，此所謂幫助，乃犯罪之特
    別構成要件，有別於刑法上之幫助犯，並非逃漏稅捐者之從
    犯，故如二人以上者同犯該條之罪，應不排除共同正犯之適
    用；又按稅捐稽徵法第四十七條第一款所定公司負責人應受
    處罰之規定，係自同法第四十一條轉嫁而來，非因身分成立
    之罪，此一處罰主體專指商業登記法之商業負責人而言，故
    除益順德公司負責人李偉煌之外，被告與同案共犯張紹峰、
    戴宗明三人縱有參與逃漏稅捐之行為，應即適用特別規定，
    成立同法第四十三條第一項之幫助逃漏稅捐罪正犯，臺灣臺
    北地方法院檢察署檢察官前於九十四年八月二十四日以九十
    四年度偵字第二０二八號、第八０六０號、第一四五七四號
    之緩起訴處分書中，認定同案共犯張紹峰、戴宗明與林偉煌
    均係違反稅捐稽徵法第四十七條第一款、第四十一條公司負
    責人以不正當方法逃漏稅捐罪之共同正犯，即屬有誤，併予
    敘明。是被告甲○○與同案共犯李偉煌、張紹峰、戴宗明間
    ，就所犯行使業務上登載不實文書罪部分，與同案共犯張紹
    峰、戴宗明間就幫助逃漏稅捐罪部分，分有犯意聯絡及行為
    分擔，均分別論以共同正犯。被告利用不知情之會計師製作
    員工薪資明細後持向財政部臺灣省北區國稅局新店稽徵所以
    行使，應論以間接正犯。被告所犯上開二罪間，有手段、目
    的之牽連關係，應依修正前刑法第五十五條之規定，從一重
    之幫助逃漏稅捐罪論處。
六、爰審酌被告明知被害人乙○○等六人並未於九十年間於益順
    德公司任職，亦未支領該公司薪資，卻提供不實資料供益順
    德公司申報營利事業所得稅，並據以逃漏營利事業所得稅四
    十一萬三千四百十二元，違反稅捐之公平性，惟犯後坦承犯
    行，態度尚佳等一切情狀，量處如主文所示之刑，並諭知易
    科罰金之折算標準。又被告行為後，刑法第四十一條亦於上
    開期日修正，罰金罰鍰提高標準條例第二條亦於九十五年五
    月十七日修正刪除。而依修正前刑法第四十一條第一項前段
    之規定：「犯最重本刑為五年以下有期徒刑以下之刑之罪，
    而受六個月以下有期徒刑或拘役之宣告，因身體、教育、職
    業、家庭之關係或其他正當事由，執行顯有困難者，得以一
    元以上三元以下折算一日，易科罰金」，又依修正前罰金罰
    鍰提高標準條例第二條規定，就其原定數額提高為一百倍
    折算一日，則以被告行為時之易科罰金折算標準，應以銀元
    三百元即新臺幣九百元折算一日；惟修正後刑法第四十一條
    第一項前段則規定：「犯最重本刑為五年以下有期徒刑以下
    之刑之罪，而受六個月以下有期徒刑或拘役之宣告者，得以
    新臺幣一千元、二千元或三千元折算一日，易科罰金。」是
    比較修正前、後刑法之易科罰金折算標準，自以修正前刑法
    第四十一條第一項前段之規定，較有利於被告。爰併依修正
    前刑法第四十一條第一項前段及修正前罰金罰鍰提高標準條
    例第二條之規定，諭知易科罰金之折算標準。
七、至中華民國九十六年罪犯減刑條例雖已於九十六年七月十六
    日施行，本件被告犯罪時間在九十六年四月二十四日以前，
    且所犯幫助逃漏稅捐罪之宣告刑未逾有期徒刑一年六月，依
    同條例第二條第一項第三款規定，原應符合於減刑條件，然
    被告係於本條例施行前之九十六年二月十四日遭本院通緝，
    並於九十六年八月五日經臺北市政府警察局內湖分局康寧派
    出所警員緝獲到案，依同條例第五條之規定，自不得依該條
    例予以減刑，併予敘明。
據上論斷，應依刑事訴訟法第四百四十九條第一項前段、第三項
、第二百七十三條之一第一項、刑法第二條第一項前段、第十一
條前段、第二十八條，第二百十六條、第二百十五條，稅捐稽徵
法第四十三條第一項，修正前刑法第五十五條、第四十一條第一
項前段，修正前罰金罰鍰提高標準條例第二條，現行法規所定貨
幣單位折算新臺幣條例第二條，判決如主文。
本案經檢察官葉雅婷到庭執行職務。
中     華     民    國    97    年    3    月    7    日
             臺灣臺北地方法院刑事第二庭
                                          法  官  劉秀君
上正本證明與原本無異。
如不服本判決，應於判決送達後10日內向本院提出上訴狀（應抄
附繕本）。告訴人或被害人如對於本判決不服者，應具備理由請
求檢察官上訴，其上訴期間之計算係以檢察官收受判決正本之日
期為準。
                                          書記官  吳俊龍
中    華    民    國    97    年    3     月    7     日
附表
┌──┬────┬──────────┐
│編號│姓  名  │ 虛列薪資（新臺幣） │
├──┼────┼──────────┤
│一  │乙○○  │ 十九萬元           │
├──┼────┼──────────┤
│二  │吳志鴻  │ 四十五萬元         │
├──┼────┼──────────┤
│三  │蔡文鎮  │ 三十萬元           │
├──┼────┼──────────┤
│四  │謝明僑  │ 四十五萬元         │
├──┼────┼──────────┤
│五  │謝明輝  │ 四十五萬元         │
├──┼────┼──────────┤
│六  │羅紹仁  │ 三十萬元           │
├──┴────┴──────────┤
│總計虛列薪資共二百十四萬元          │
└──────────────────┘


司法院資訊處製作；財團法人民間司法改革基金會備份。
